【裁判字號】    95,裁,1529
【裁判日期】    950714
【裁判案由】    公寓大廈管理條例
【裁判全文】
最  高  行  政  法  院  裁  定
                                     95年度裁字第01529號
聲  請  人  丁○○
            乙○○
            甲○○
兼上三人共同
訴訟代理人  丙○○
上列聲請人與臺北市交通管制工程處等5相對人間因公寓大廈管
理條例事件，對於中華民國95年1月11日本院95年度裁字第0000
7號裁定，聲請再審。本院裁定如下：
    主  文
再審之聲請駁回。
再審訴訟費用由聲請人負擔。
    理  由
一、按對於本院裁定聲請再審，依行政訴訟法第283條準用同法
    第277條第1項第4款之規定，必須表明再審理由及關於再審
    理由並遵守不變期間之證據。所謂表明再審理由，必須指明
    其所再審之裁定，有如何合於行政訴訟法第273條第1項、第
    2項所定再審事由之具體情事始為相當，倘僅泛言有何條款
    之再審事由，而無具體情事；或僅指明所聲請再審之裁定前
    各程序所為裁判，有如何再審事由，而未具體指及其所聲請
    再審之裁定有合於再審之事由者，均難謂已表明再審事由，
    其再審之聲請，即屬不合法。
二、本件聲請人前因有關公寓大廈管理條例事件提起行政訴訟，
    經本院95年度裁字第00007號裁定（下稱原裁定）駁回。聲
    請人不服，向本院聲請再審。聲請人聲請意旨略謂：所謂行
    政處分係指行政機關行使公權力，就特定具體之公法事件所
    為對外發生法律上效果之單方行為，不因其用語、形式以及
    是否有後續行為或記載不得聲明不服之文字而有異。若行政
    機關以通知書名義製作，直接影響人民權利義務關係，且實
    際上已對外發生效力者，諸如載明應繳違規罰款數額、繳納
    方式、逾期倍數增加之字樣，倘以仍有後續處分行為或載有
    不得提起訴願，而視其為非行政處分，自與憲法保障人民訴
    願及訴訟權利之意旨不符。換言之，只要是直接影響人民權
    利義務關係，且實際上已對外發生效力者，自應視其為行政
    處分，依憲法保障人民訴願及訴訟權利，聲請人應有行政救
    濟之權利。而且聲請人防火巷全面被封堵，無法逃生，申請
    騎樓禁止停放機汽車被拒絕，原確定裁定以相對人交管處、
    停管處、市警局、建管處及消防局之函非為行政處分，顯然
    違法。聲請人因臺北市○○○路186號 (無建築執照房屋)及
    民生西路178巷8號違建物擋住防火巷並阻礙衛生下水道施工
    ，致使聲請人民生西路184之1號住戶防火巷被堵住，如果前
    門起火警，沒有任何逃生出口。依市區道路條例第28條市區
    道路主管機關於必要時，得限制道路之使用。且依臺北市市
    區道路管理規則第3條本規則用語之定義如左：．．．五、
    人行道：指騎樓、走廊及劃設供人行走之地面道路與人行陸
    橋、人行地下道。．．．第4條本市市區道路由臺北市政府
    （以下簡稱本府）按業務職掌授權所屬工務局、交通局、建
    設局、環境保護局及警察局管理，其主管業務劃分如左：一
    、市區道路之修築、改善、養護挖掘，共同管道之設置、使
    用、管理、維護及公共設施使用道路、建築使用道路等之管
    理，為工務局。二、公車事業機構營運路線及其沿線使用道
    路，設置站位、站牌、候車亭、售票亭之核定管理及交通標
    誌、標線、號誌之設置維護，停車場之管理及國民或公私事
    業機構申請興建收費道路或專用道路之核定及管理為交通局
    ．．．四、產業道路之修築、改善、養護及管理為建設局。
    五、違反道路交通障礙之處理及其他有關交通秩序、安全等
    使用道路之管理為警察局。道路障礙處理涉及工務等有關業
    務者，分由本府各有關機關辦理。前項業務劃分涉及二個以
    上機關之事項，由主管機關協調其他有關機關辦理。法已明
    訂，然而疑似外力介入，前述相對人相互推諉責任，連續作
    出不法行政處分。以致節外生枝又引導出93訴1168號以及93
    訴392號行政訴訟。就機車退出騎樓，法已明訂，更何況聲
    請人防火巷被民生西路186號（無建築執照房屋）和民生西
    路178巷8號防火巷違建物聯合擋住防火巷，將防火巷整個封
    堵，阻塞逃生。聲請人亦於92年9月4日提出申訴書，請臺北
    市交通管制工程處安排會勘聲請人臺北市○○○路184之1號
    並請准許聲請人臺北市○○○路184之1號騎樓正門出入口處
    劃線或立標誌禁止停放汽機車。更足以證明本案址有關請求
    打通聲請人防火巷通向太原路並設置衛生下水道事件以及申
    請機車退出騎樓等等行政救濟疑似外力一再介入，原裁定難
    以令人信服等語。然查本件聲請人對本院95年度裁字第0000
    7號裁定聲請再審，僅一再述其在前此各程序起訴狀所述
    之實體上法律關係之理由，然對於原裁定以聲請人前程序之
    聲請為不合法而予駁回，有如何法定再審事由之具體情事，
    則未指及，其僅泛言有行政訴訟法第273條第1項第1款、第2
    款之再審事由，揆諸首揭說明，其再審之聲請即於法不合，
    應予駁回。本件再審之聲請既不合法，依程序不合，實體不
    究之原則，聲請人所為實體上之主張，已無庸復予審酌，併
    此指明。
三、依行政訴訟法第283條、第278條第1項、第104條、民事訴訟
    法第95條、第78條、第85條第1項，裁定如主文。
中    華    民    國    95    年    7     月    14    日
                  第一庭審判長法  官  葉  振  權
                              法  官  陳  秀  美
                              法  官  劉  鑫  楨
                              法  官  梁  松  雄
                              法  官  劉  介  中
以  上  正  本  證  明  與  原  本  無  異
中    華    民    國    95    年    7     月    14    日
                              書記官  郭  育  玎


司法院資訊處製作；財團法人民間司法改革基金會備份。
